臺灣雲林地方法院刑事判決　　　　　　　 99年度訴字第827號
公　訴　人　臺灣雲林地方法院檢察署檢察官
被　　　告　陳寶在
選任辯護人　劉志卿律師
上列被告因違反槍砲彈藥刀械管制條例案件，經檢察官提起公訴
（99年度偵字第3948號），本院判決如下：
    主  文
陳寶在犯非法持有可發射子彈具有殺傷力之改造手槍罪，處有期
徒刑年陸月，併科罰金新臺幣貳拾萬元，罰金如易服勞役，以
新臺幣壹仟元折算壹日，扣案具有殺傷力之改造手槍（槍枝管制
編號0000000000號，含彈匣壹個）壹支，沒收之。又
犯恐嚇危害安全罪，處有期徒刑柒月，扣案具有殺傷力之改造手
槍（槍枝管制編號0000000000號，含彈匣壹個）壹支
，沒收之。應執行有期徒刑年拾月，併科罰金新臺幣貳拾萬元
，罰金如易服勞役，以新臺幣壹仟元折算壹日，扣案具有殺傷力
之改造手槍（槍枝管制編號0000000000號，含彈匣壹
個）壹支，沒收之。
    事  實
一、陳寶在明知可發射子彈具有殺傷力之改造手槍係槍砲彈藥刀
    械管制條例第4 條第1 項第1 款所列管之槍砲，非經主管機
    關之許可，不得擅自持有，竟基於持有可發射子彈具有殺傷
    力改造手槍之犯意，於民國95、96年間某日，在雲林縣虎尾
    鎮某處，自真實姓名年籍不詳之成年人處，取得仿WALTHER
    廠PPK/S 型半自動手槍製造之槍枝，換裝土造金屬槍管而成
    ，可發射子彈具殺傷力之改造手槍1 支（槍枝管制編號0000
    000000號，含彈匣1 個）及不具殺傷力之非制式子彈10顆（
    其中4 顆經被告自行試射完畢），而未經許可持有上開具殺
    傷力之改造手槍1 支。而陳寶在因於99年7 月30日零時許，
    在雲林縣虎尾鎮西雅圖卡拉OK，酒後與周慶霖（綽號「阿霖
    」）發生衝突，於99年8 月7 日凌晨1 時許，在雲林縣虎尾
    鎮E2-PUB再度遇見周慶霖及多名友人到場，陳寶在與周慶霖
    互看一眼後，因認為周慶霖係在挑釁而心生不滿，乃攜帶上
    開改造手槍1 支及所餘子彈6 顆（本案扣得已擊發之彈殼3
    枚及未擊發之3 顆子彈，該3 顆子彈經試射鑑定後，均不具
    殺傷力），搭乘不知情之周智賢所駕駛車牌號碼1895-TM 號
    自用小客車，前往雲林縣褒忠鄉○○村○○路38之1 號周慶
    霖住所前，欲找周慶霖理論。陳寶在與周智賢於同日凌晨2
    時許抵達周慶霖住所，陳寶在下車後，見在場有周慶霖之多
    名友人，即另行基於持槍恐嚇危害安全之接續犯意，先對空
    鳴槍6 次示威而擊發其中3 發子彈，又因誤認至陽臺察看外
    面狀況之女子（周慶霖配偶張靜芬）為周慶霖之母親，而持
    槍指著張靜芬怒斥：「幹你娘，都是你兒子。」使得抱著小
    孩之張靜芬心生畏懼，趕緊蹲下，亦使剛停好車回到住處附
    近，聽到槍聲之周慶霖心生畏懼，趕緊跑往另一巷子從後門
    回到住處，致生危害於安全，並迨現場周慶霖之友人走避後
    ，陳寶在乃與周智賢一起離去。嗣為警獲報至現場，扣得上
    述已擊發之彈殼3 個、未擊發之子彈3 顆，並循線獲悉對空
    鳴槍之人為陳寶在，陳寶在乃經警方策動，攜帶上開改造手
    槍1 支投案，而查悉上情。
二、案經雲林縣警察局虎尾分局報告臺灣雲林地方法院檢察署檢
    察官偵查起訴。
    理  由
壹、證據能力部分：
一、按被告以外之人於偵查中向檢察官所為之陳述，除顯有不可
    信之情況者外，得為證據，刑事訴訟法第159 條之1 第2 項
    定有明文。偵查中對被告以外之人（包括證人、鑑定人、告
    訴人、被害人及共同被告等）所為之偵查筆錄，或被告以外
    之人向檢察官所提之書面陳述，性質上均屬傳聞證據。惟現
    階段刑事訴訟法規定檢察官代表國家偵查犯罪、實施公訴，
    依法其有訊問被告、證人及鑑定人之權，證人、鑑定人且須
    具結，而實務運作時，檢察官偵查中向被告以外之人所取得
    之陳述，原則上均能遵守法律規定，不致違法取供，其可信
    度極高，職是，被告以外之人前於偵查中已具結而為證述，
    除反對該項供述得具有證據能力之一方，已釋明「顯有不可
    信之情況」之理由外，不宜遽指該證人於偵查中之陳述不具
    證據能力。查本案證人張靜芬、周慶霖、周智賢於偵查中所
    為之陳述，雖均屬傳聞證據，然渠等於偵查中所為證言，均
    經具結，而被告陳寶在及其辯護人未能釋明上開陳述有何「
    顯不可信之情況」，且於客觀之外部情狀上，難認有何顯不
    可信之情狀，依刑事訴訟法第159 條之1 第2 項規定，得為
    證據。
二、按被告以外之人於審判外之言詞或書面陳述，除法律有規定
    者外，不得作為證據；惟被告以外之人於審判外之陳述，雖
    不符刑事訴訟法第159 條之1 至第159 條之4 規定得為證據
    之情形，而經當事人於審判程序同意作為證據，法院審酌該
    言詞陳述或書面陳述作成時之情況，認為適當者，亦得為證
    據，刑事訴訟法第159 條第1 項及第159 條之5 第1 項分別
    定有明文。經查，本案雲林縣警察局虎尾分局之扣押筆錄、
    現場圖，雖屬被告以外之人於審判外之書面陳述，然經被告
    、辯護人與檢察官同意作為證據使用，復經本院審酌該書面
    陳述作成時之情況，亦無不當之情形，依上開規定，應認具
    有證據能力，得作為本案證據使用。
三、被告之辯護人固為其辯護稱：扣案改造手槍之內政部警政署
    刑事警察局（下稱刑事警察局）鑑定書及後續函文補充說明
    ，都沒有詳細敘述何以不採取實射鑑定方式之原因，僅一再
    說明該槍枝擊發功能正常，關於有不平整之處，一開始於性
    能檢驗法時，並沒有看出來，後續函文之補充說明才載明確
    實有不平整之處，鑑定機關一開始進行性能檢驗法時，既沒
    有看出槍管裡有不平整的地方，後又承認槍管裡有異物，卻
    稱並不影響擊發功能，故認僅以目視方式，就鑑定認為該槍
    枝是否具有殺傷力，且未詳細敘述「性能檢驗法」之鑑定經
    過究係如何，何以未採取「實射鑑定法」，自不符合鑑定書
    法定記載事由之要求，不具有證據能力等語。惟按刑事訴訟
    法關於「鑑定」之規定，除選任自然人充當鑑定人外，另設
    有囑託機關鑑定制度。依同法第198 條、第208 條之規定，
    不論鑑定人或鑑定機關、團體，固均應由法院、審判長、受
    命法官或檢察官視具體個案之需要而為選任、囑託，並依第
    206 條之規定，提出言詞或書面報告，始符合同法第159 條
    第1 項所定得作為證據之「法律有規定」之情形。否則所為
    之鑑定，仍屬傳聞證據。然於司法警察機關調查中之案件，
    為因應實務上，或因量大、或有急迫之現實需求，併例行性
    當然有鑑定之必要者，基於檢察一體原則，得由該管檢察長
    對於轄區內之案件，以事前概括選任鑑定人或囑託鑑定機關
    、團體之方式，俾便轄區內之司法警察官、司法警察對於調
    查中之此類案件，得即時送請先前已選任之鑑定人或囑託之
    鑑定機關、團體實施鑑定，以求時效（法務部92年9 月1 日
    法檢字第0920035083號函參照）。此種由檢察機關概括選任
    鑑定人或概括囑託鑑定機關、團體，再轉知司法警察官、司
    法警察於調查犯罪時參考辦理之作為，法無明文禁止，係為
    因應現行刑事訴訟法增訂傳聞法則及其例外規定之實務運作
    而為。此種由司法警察官、司法警察依檢察官所概括選任之
    鑑定人或囑託鑑定機關、團體所為之鑑定結果，與檢察官選
    任或囑託為鑑定者，性質上並無差異，同具有證據能力（最
    高法院96年度臺上字第2860號、第6842號判決參照）。經查
    ：
  (一)本案扣案之彈殼3 枚及子彈3 顆經刑事警察局鑑定後，由該
    局所出具之99年10月12日刑鑑字第0990126743號鑑定書、99
    年11月10日刑鑑字第0990154213號函各1 份，分別係司法警
    察送請前揭概括指定之機關及臺灣雲林地方法院檢察署檢察
    官囑託所為之鑑定，依據刑事訴訟法第159 條之立法理由及
    同法第206 條規定，且為檢察官、被告及其辯護人所不爭執
    者，自均有證據能力。
  (二)本案扣案之改造手槍1 支經刑事警察局鑑定後，由該局所出
    具之99年10月6 日刑鑑字第0990126741號鑑定書、100 年2
    月15日刑鑑字第1000013920號函暨槍枝殺傷力鑑定說明、10
    0 年3 月9 日刑鑑字第1000026571號函、100 年5 月23日刑
    鑑字第1000065488號函各1 份，係司法警察送請前揭概括指
    定之機關及本院囑託進行鑑定所得之結果，並已分別載明其
    鑑驗方法為「檢視法、性能檢驗法」、鑑驗之結果為「送鑑
    手槍1 支（槍枝管制編號0000000000號），認係改造手槍，
    由仿WALTHER 廠PPK/S 型半自動手槍製造之槍枝，換裝土造
    金屬槍管而成，擊發功能正常，可供擊發適用子彈使用，認
    具殺傷力。」復補充說明所謂「性能檢驗法」係實際操作操
    作檢測槍枝之機械結構與性能，例如槍管、滑套、轉輪等零
    件材質之檢視，滑套、扳機、擊錘及撞針等機械運作情形之
    檢驗；經實際操作檢測若其結構、功能完整良好，且擊發功
    能正常，即認該槍枝可供擊（引）發適用子彈、發射適用彈
    頭（丸）使用，即認具殺傷力。前揭手槍經依『性能檢驗法
    』鑑定後，認其結構、功能完整良好，且擊發功能正常，即
    認在裝填適用子彈（即裝填適當底火、火藥即金屬彈丸等）
    ，使成為適合前揭槍枝擊發之情形下，在適當距離下彈頭最
    具威力之發射動能，均可達20焦耳/ 平方公里以上，足以穿
    入人體皮肉層，而據以認定前揭槍枝具殺傷力，考量正確、
    合法及安全等原則，已無需再以『動能測試法』實際進行試
    射之必要。」並檢附「槍枝殺傷力鑑定說明」在卷可資佐證
    ；另補充敘明：「經檢視扣案槍枝（槍枝管制編號00000000
    00號）之槍管，於彈室前端與金屬襯管間，雖有不平整之處
    ，惟並未明顯突出，致影響槍枝之發射功能。」「所謂『適
    用子彈』係指可供扣案槍枝裝填（口徑、大小必須與槍管彈
    室相符者）、擊發（底火敏感度相當者）、發射（彈頭口徑
    、大小與槍管相符且子彈爆壓與槍管相當者）之子彈。扣案
    槍枝前經操作實際檢測其結果，功能完整良好，雖彈室前端
    與金屬襯管間有不平整之處，惟不影響槍枝之發射功能，意
    即槍枝於裝填適用子彈時，擊發子彈不會發生膛炸，爰此，
    本局認該槍枝仍可供擊發適用子彈、發射適用彈頭（丸）使
    用，而認具殺傷力。」綜上，應認上開鑑定書及補充說明之
    記載，符合鑑定報告之法定記載要件，揆諸前揭說明，自屬
    「法律規定」得為證據者，均具有證據能力，得作為本案證
    據使用，合先敘明。
貳、實體部分：
一、認定犯罪事實所依憑之證據及理由：
  (一)訊據被告陳寶在固坦承於上開時間，取得上開改造手槍1 支
    、子彈10顆，其中4 顆子彈先行試射完畢，復於99年8 月7
    日凌晨2 時許，持上開改造手槍1 支及剩餘之子彈6 顆，搭
    乘不知情之周智賢所駕駛上開車輛，至雲林縣褒忠鄉○○村
    ○○路38之1 號周慶霖住所前，對空鳴槍之事實，惟矢口否
    認有何持有可發射子彈具有殺傷力改造手槍之犯行，並辯稱
    ：上開改造手槍係受「阿嘉」之託寄藏，伊取得後曾經對空
    試射過，發現射擊1 顆子彈會砰一聲，子彈就會卡在槍管裡
    面，要將槍枝拉開敲一敲才會掉出來，此時下1 顆已上膛的
    子彈也會隨著掉下來，當時一共重覆2 次這樣的動作，亦即
    總共射擊2 次，掉出2 顆卡住的彈頭及2 顆未擊發之子彈，
    所以這支改造手槍應不具有殺傷力云云。被告之辯護人並為
    其辯護稱：被告係受綽號「阿嘉」之男子委託寄藏上開改造
    手槍及子彈10顆，當時「阿嘉」告訴被告該手槍枝改造槍管
    有瑕疵，無法擊發子彈，沒有殺傷力，子彈沒有裝填火藥，
    僅有底火，拉動扳機後，撞針撞擊子彈底火時會有類似擊發
    子彈之爆炸聲響，可以嚇唬尋仇滋事之人，以假亂真，被告
    曾試射上開改造手槍，發現該槍枝在拉動扳機後，擊錘雖可
    以正常發動撞針，但撞針撞擊子彈底火後，子彈之彈殼與彈
    頭分離，彈殼彈出落地，彈頭並未射出，而卡在槍膛內，必
    須拉開槍膛才可將彈頭抖出，此際下1 顆已從彈匣引出上膛
    之子彈，亦會隨之掉落；而被告敘述其之前試射扣案改造手
    槍之經過，與警察在現場採證取得3 枚彈殼及3 顆完整子彈
    是符合的，而被告已隨手撿拾其中2 顆彈頭後駕車離去；且
    被告曾在拆卸上開改造手槍後，發現槍管裡有一米粒狀大小
    之異物，即可能因此造成子彈無法順利擊發，而槍管既有此
    瑕疵，連不具有殺傷力之子彈都無法順利擊發，倘以威力較
    強之制式子彈或已裝填火藥之改造子彈供擊發，極有可能因
    槍管內有異物發生膛炸，自應認不具有殺傷力，鑑定報告及
    補充說明與實際狀況不符；且若實射會有膛炸之風險，表示
    該槍枝不具有殺傷力等語。經查：
  1.就未經許可持有可發射子彈具殺傷力之改造手槍部分：
  (1)扣案之槍枝1 支經送刑事警察局依檢視法、性能檢驗法鑑定
    結果為：「送鑑手槍1 支（槍枝管制編號0000000000號），
    認係改造手槍，由仿WALTHER 廠PPK/S 型半自動手槍製造之
    槍枝，換裝土造金屬槍管而成，擊發功能正常，可供擊發適
    用子彈使用，認具殺傷力。」復補充說明：「經檢視扣案槍
    枝（槍枝管制編號0000000000號）之槍管，於彈室前端與金
    屬襯管間，雖有不平整之處，惟並未明顯突出，致影響槍枝
    之發射功能。」「所謂『適用子彈』係指可供扣案槍枝裝填
    （口徑、大小必須與槍管彈室相符者）、擊發（底火敏感度
    相當者）、發射（彈頭口徑、大小與槍管相符且子彈爆壓與
    槍管相當者）之子彈。扣案槍枝前經參作實際檢測其結果，
    功能完整良好，雖彈室前端與金屬襯管間有不平整之處，惟
    不影響槍枝之發射功能，意即槍枝於裝填適用子彈時，擊發
    子彈不會發生膛炸，爰此，本局認該槍枝仍可供擊發適用子
    彈、發射適用彈頭（丸）使用，而認具殺傷力。」有該局所
    出具之99年10月6 日刑鑑字第0990126741號鑑定書、100 年
    3 月9 日刑鑑字第1000026571號函、100 年5 月23日刑鑑字
    第1000065488號函各1 份在卷可憑（見偵卷第33頁及反面；
    本院卷第61、113 頁），復有扣押物品目錄表1 份、扣案之
    槍枝1 支及槍枝照片4 張附卷可稽（見警卷第20至24頁；偵
    卷第34頁）。另酌以被告於本案對空鳴槍時，扣動上開槍枝
    之扳機後，可將其中3 顆子彈之彈頭與彈殼分離等情，為被
    告所不爭執，復有現場圖（見偵卷第29頁）1 紙在卷可參，
    又被告對空鳴槍時發出似鞭炮聲之聲響，業據證人即被害人
    張靜芬、周慶霖於偵查中證述明確（見偵卷第23頁），自應
    認被告於99年8 月7 日已擊發上開3 顆子彈，均足資佐證上
    開改造手槍若有適用之子彈，發射性能並無問題，堪認上開
    扣案槍枝1 枝具有殺傷力無訛。
  (2)再者，被告先於99年8 月9 日警詢時供陳：伊當天是要去「
    阿霖」（即周慶霖）家找他們理論，當時是由周智賢開車載
    伊到現場，到場看到有很多部自用小客車，有很多人在「阿
    霖」家門口，下車時就看到很多人往伊和周智賢之方向衝過
    來，伊見情況不妙就持槍對空射擊，當時伊先擊發2 槍，之
    後3 顆子彈沒有擊發，伊退彈以後再對天空擊發1 槍，開完
    槍以後，對方就一哄而散；伊沒有其他槍彈了，子彈當天都
    已擊發或退彈掉在現場；當天因看到周慶霖他們有10幾個人
    到E2-PUB，伊和周智賢只有2 個人，擔心他們人多，才會一
    時衝動回家取槍以防身，然後攜帶至周慶霖家，準備找他們
    理論等語（見警卷第2 至4 頁），復於同日檢察官訊問時供
    稱：當天伊和周智賢到周慶霖住處，看到一群人衝過來要對
    付伊，伊就對空鳴兩槍，都有擊發，擊發以後，對方就跑掉
    了等語（見偵卷第7 頁），嗣稱：扣案之槍枝1 支、彈殼3
    枚及子彈3 顆皆為伊所持有，伊擊發3 槍，所以有彈殼3 枚
    ，剩下子彈3 顆等語（見偵卷第8 頁），又於本院100 年1
    月4 日翻異其詞辯稱如前（見本院卷第26頁），並由辯護人
    為其辯護稱同前（見本院卷第27、30頁），就上開槍枝射擊
    子彈之狀況，即有無擊發子彈、為何現場掉落未擊發之子彈
    一節，前後說詞不一，誠屬有疑。又苟被告所供陳扣案槍枝
    射擊子彈後之狀況為真，則每次對空鳴槍所餘彈殼處，附近
    應有一為敲出卡住彈頭而隨之掉落之子彈，經比對現場圖所
    示扣案彈殼、子彈之相對位置，其中2 枚彈殼係在停放靠被
    害人周慶霖門口馬路側之車輛（車牌號碼7853-UA 號）旁尋
    獲，該車之擋風玻璃上亦尋獲1 顆子彈，另1 顆彈殼在被害
    人周慶霖門口馬路對側尋獲，其餘2 顆子彈則在附近與被告
    門口馬路交岔之另一條馬路上尋獲，實與被告辯解之狀況不
    吻合。況且，依被告於警詢及偵查中之供詞，其攜帶扣案之
    槍枝係作為防身之用，苟若上開扣案槍枝不能作為攻擊、殺
    傷尋仇之人所用，何以被告會認為上開槍枝具有防身功能，
    又豈會欲與周智賢2 人單槍匹馬前往周慶霖住處理論前，特
    地回家攜帶扣案之槍枝，見周慶霖住處門口停放多部車輛及
    有很多人，與其等之人數不對等之情形下，仍執意下車，下
    車後看到很多人往伊和周智賢方向衝過來時，未選擇趕緊返
    回車輛並離去，而係以開槍方式示警，足徵被告事後改變之
    辯詞：伊經試射結果，認為「阿嘉」所述扣案槍枝根本不具
    有殺傷力，僅有類似擊發子彈之爆炸聲響，可嚇阻尋仇滋事
    之人，以假亂真等語，委無足採，從而，應認被告知悉上開
    扣案槍枝具有殺傷力甚明。
  (3)此外，被告及其辯護人固質疑上開鑑定報告及補充說明，有
    關槍枝具有殺傷力之鑑定結果，亦即質疑刑事警察局以「性
    能檢驗法」鑑定上開槍枝殺傷力之證明力，並聲請本院將前
    開槍枝再依實射法之鑑定方式送請鑑定等語。然按槍枝係以
    發射子彈為主要功能，其殺傷力之鑑定，非必以實際試射為
    唯一之鑑驗方法，如依性能檢驗法實際操作送鑑槍枝之機械
    結構與功能，經檢測後認其結構完整，且擊發功能良好正常
    ，可供擊發適用子彈使用，而為具殺傷力之研判，茍非其鑑
    定有未盡確實或欠缺完備情事，即不得以未經實彈射擊鑑測
    ，遽認其鑑定結果為不可採取（最高法院99年度臺上字第31
    24號、第4212號判決意旨參照）。再者，槍枝鑑定事涉專業
    ，刑事警察局係槍枝鑑驗專業機關，具有相當之公信力，該
    鑑定機關之鑑驗人員，依其以往鑑定所累積之經驗，採取「
    檢視法」、「性能檢測法」，就送鑑定之槍枝實際操作進行
    檢測，研判其結構、功能是否完整，其所得之結論，顯非以
    推測、擬制之方式為之。參以改造手槍因結構不若制式手槍
    穩定，又不易取得適用之子彈，擊發子彈，曾發生膛炸情形
    ，危害試射之鑑定人員及周遭人士，故鑑定機關為保護鑑定
    人員之人身安全，對於改造手槍多以性能檢驗法鑑定之，此
    為司法刑事實務工作者所熟知之理，自不能以實射有膛炸風
    險，遽以性能檢驗法認定槍枝有殺傷力不可採。據此，上述
    改造手槍係由刑事警察局以「性能檢驗法」認定該槍具有殺
    傷力，雖未以實射測試實施鑑定，然係刑事警察局鑑定人員
    ，本於專業知識經驗所為之判斷，並於上開鑑定書及補充說
    明內詳敘鑑定經過、認定依據，以及採用性能檢驗法，而未
    採取實射法之理由，其所採用鑑定方法及鑑定之推論過程，
    自符合專業鑑定要求，應認刑事警察局就扣案上開槍枝所為
    之鑑定結果，信屬可採。另亦認被告及其辯護人另請求以實
    射法再送鑑定，已無必要性，併予敘明。
  (4)被告及其辯護人另質疑刑事警察局無法說明扣案之子彈與彈
    殼是否擊發乙情，然就上開槍枝射擊子彈之狀況，即有無擊
    發子彈、為何現場掉落未擊發之子彈一節，被告所辯前後不
    一致，已如前述；況刑事警察局鑑定結果已就此說明：「有
    關現場掉落之3 顆彈殼是否因彈頭卡在槍膛內而未擊發，現
    場掉落之3 顆子彈是否係因退彈而由彈室彈出而未擊發，歉
    難憶測。」並認不影響上開鑑定意見之證明力，被告就此所
    辯自不足採，亦併予敘明。
  (5)關於上開改造手槍之來源，被告雖供稱係於95年、96年間，
    受「阿嘉」之託寄藏上開改造手槍1 支，惟按槍砲彈藥刀械
    管制條例所稱「持有」，指就槍械執持占有而言。行為人主
    觀上須對槍械有執持占有之意思，客觀上有足以顯示實現其
    占有物上權利之行為，亦即必須行為人對該物有支配之意思
    ，並實際上已將之移入自己事實上得為支配之狀態，始足當
    之；槍砲彈藥刀械管制條例係將「持有」與「寄藏」為分別
    之處罰規定，而寄藏與持有，均係將物置於自己實力支配之
    下，僅寄藏必先有他人之持有行為，而後始為之受「寄」代
    「藏」而已。故寄藏之受人委託代為保管，其保管之本身，
    亦屬持有。不過，此之持有係受寄之當然結果，故法律上宜
    僅就寄藏行為為包括之評價，不應另就持有行為予以論罪。
    寄藏與持有之界限，應以持有即實力支配係為他人或為自己
    而占有管領為判別準據，寄藏之犯罪，於受人委託代為保管
    而持有之際，即已成立，不以另有完成藏匿行為為必要，其
    犯罪之完結繼續至寄藏行為終了時止（最高法院95年度臺上
    字第3978號、98年度臺上字第854 號判決意旨參照）。依被
    告前揭供述，被告取得上開改造手槍及子彈後不久後，即自
    行加以試射，又於99年8 月7 日攜帶前往周慶霖住處對空鳴
    槍，參以被告於95年、96年間取得上開槍枝之占有，時間經
    過已約有4 、5 年之久，被告卻始終持有上開改造手槍，未
    積極尋求歸還或依法處置，是以應認被告持有即實力支配係
    為自己占有管領，而非受姓名年籍資料不詳之友人「阿嘉」
    之託寄藏，而為他人占有明確。
  (6)綜上，被告持有可發射子彈具有殺傷力之改造手槍1 支（槍
    枝管制編號0000000000號，含彈匣1 個）之犯行，堪予認定
    。
  2.就恐嚇危害安全部分：
  (1)被告有在被害人張靜芬、周慶霖住處前對空鳴槍之事實，除
    有被告前揭自白外，核與證人周智賢於偵查中證述：伊開車
    搭載陳寶在到雲林縣褒忠鄉周慶霖住處後，陳寶在叫伊將車
    停在周慶霖住處門口附近，停車以後，陳寶在下車，伊有看
    到陳寶在開槍，也有聽到槍聲，但沒有聽清楚陳寶在一共開
    幾槍等情節吻合，堪以採信。
  (2)被告雖否認持槍指著被害人張靜芬罵「幹你娘，都是你兒子
    」等語，辯護人並為其辯護稱：被害人張靜芬一開始感到害
    怕的對象是手持東西罵三字經之人，該人並非被告等語，然
    據證人即被害人周慶霖於偵查中具結證稱：99年8 月7 日伊
    從外面回到家門口，看到有人在伊家門口的馬路中間，見苗
    頭不對，車停好後趕緊打開車門往反方向跑，然後聽到放鞭
    炮的聲音，有好幾響，至於幾響不確定，之後才繞從家後門
    回家；沒有看到誰開槍，但有問妻子張靜芬，妻子說在2 樓
    有看到對方，伊就問說那個人是不是短髮單眼皮，妻子說是
    ，伊乃告訴警察該人可能是這段期間與伊有糾紛的陳寶在，
    聽到的鞭炮聲疑似是槍聲等語（見偵卷第23、24頁），復於
    本院審理時具結證陳：當天伊剛在外面烤完肉，順便去買啤
    酒回家，剛好快要到家，除了前面停在伊家門口一輛朋友的
    車，還看到1 臺不認識的車，又前面那臺車的朋友，打電話
    給伊說：「快走、你快走」，因伊剛剛停好車，趕緊就跑從
    旁邊的巷子回家，此過程中有聽到類似鞭炮聲，從伊家方向
    傳出來，心想這麼晚了，應該沒有人在放鞭炮，當時懷疑是
    槍聲，而感到害怕等語綦詳（見本院卷第147 至150 頁），
    並據證人即被害人張靜芬於偵查中具結證稱：99年8 月7 日
    伊先聽到2 聲鞭炮聲，就衝出去2 樓陽臺，又連續聽到好幾
    聲鞭炮聲，到陽台以後，看到家門前之馬路中間有人對著伊
    開罵說「都是妳兒子」；伊不認識陳寶在，不知道持槍之人
    、對伊開罵之人是不是陳寶在等語，及於本院審理時具結證
    陳：99年8 月7 日凌晨2 時許，在房間有聽到類似放鞭炮的
    聲音，聽到聲音後伊乃抱著小孩到陽臺察看，看到一名男子
    ，手上有拿東西，指著伊罵三字經說：「幹你娘，都是你兒
    子。」伊想說對方可能以為自己是周慶霖的媽媽；當時已經
    半夜，有這樣的狀況會害怕，因為太緊張直接蹲下，看不清
    楚對方的臉，也不知道對方拿著什麼對著伊，但害怕可能會
    威脅到自己；罵伊三字經與手上拿東西之人為同一人等語明
    確（見本院卷第142 頁反面至第146 頁反面）；參以被告自
    陳：到場只有伊與周智賢2 人，伊為持槍之人等語，是被害
    人張靜芬雖無法指出對空鳴槍之人、持槍指著伊喝斥之人就
    是被告，此乃被害人張靜芬並不認識被告，當時又無法看清
    楚對方之長相，並非確認不是被告，且綜觀上情，應認被告
    除了鳴槍示警外，亦為持槍指著被害人張靜芬喝斥「幹你娘
    ，都是你兒子」之行為，且上開行為均已造成被害人張靜芬
    、周慶霖心生畏懼無訛。
  (3)被告於99年8 月7 日對空鳴槍即就上開改造手槍扣扳機之次
    數，被告前後辯詞不一，其有疑而不可採之處，詳如前述，
    而被告於本院審理時經審判長確認後，供陳：（問：總共按
    了幾次）總共按了6 次；（問：擊發幾次？）有3 顆無法擊
    發等語明確（見本院卷第151 頁反面），參以本案扣案之彈
    殼及子彈數量，足徵被告實係射擊6 次，而僅擊發其中3 顆
    子彈，致使彈殼與彈頭分離，未擊發其中3 顆子彈，並遺留
    在現場甚明。
  (4)再按所謂「加害」，不以主觀上真有加害之意為必要，亦不
    以客觀上果有加害之事實為要件，本案被告既係以持槍對空
    鳴槍之嚇阻方式，造成被害人張靜芬、周慶霖心生畏懼，並
    以持槍指著被害人張靜芬喝斥之方式，造成被害人張靜芬心
    生畏懼，實已無解免恐嚇危害安全罪責任之餘地。
  (5)綜上，被告前揭恐嚇危害安全之犯行，堪予認定。
  (三)綜上所述，被告前揭所辯，應屬臨訟卸責之詞，無足可採。
    本案事證明確，被告上開犯行，均堪認定，應依法論科。
二、論罪科刑之理由：
  (一)新舊法比較：按持有槍砲之行為為長時間之繼續，乃行為之
    繼續而非狀態之繼續，故如未受允准，持有槍砲而無正當理
    由之行為持續長時間，於終止寄藏、持有行為前，均在其犯
    罪行為實施中。其間法律縱有變更，其行為既繼續實施至新
    法施行以後，即與犯罪後法律有變更之情形不同，不生新舊
    法比較適用之問題（最高法院75年度臺上字第3370號判決意
    旨參照）。查刑法於94年2 月2 日修正公布、於95年7 月1
    日施行，是被告非法持有上開改造手槍之犯行，應以被告於
    99年8 月9 日帶槍投案時終了完結，其持有改造手槍之行為
    既繼續實施至刑法分別修正施行後，依刑法第11條前段規定
    ，適用其行為終止時現行刑法之相關規定，而無新舊法比較
    問題。
  (二)按可發射金屬或子彈具有殺傷力之改造手槍，係屬槍砲彈藥
    刀械管制條例第4 條第1 項第1 款所列管之物。次按持有槍
    枝罪，其持有之繼續為行為之繼續，而非狀態之繼續，亦即
    一經意圖犯罪而持有槍枝，該罪雖告成立，但其完結，須繼
    續至持有行為終了之時為止（最高法院79年度臺非字第264
    號判決要旨可資參照）。又按刑法上所謂之「恐嚇」，固係
    指以危害通知他人，使該人主觀上生畏怖心之行為，然此危
    害之通知，並非僅限於「將來」，其於「現時」以危害相加
    者，亦應包括在內。因之，恐嚇之手段，並無限制，其以「
    言語」﹑「文字」為之者無論矣，即使出之以「強暴」﹑「
    脅迫」，倘被害人尚有相當之意思自由，而在社會一般通念
    上，猶未達於不能抗拒之程度者，仍屬本罪所謂「恐嚇」之
    範疇。至於危害通知之方法，亦無限制，無論明示之言語、
    文字、動作或暗示之危害行為，苟已足使對方理解其意義之
    所在，並足以影響其意思之決定與行動自由者均屬之；又恐
    嚇罪之成立並不以行為人真有加害之意為必要，而被害人是
    否心生畏懼，亦應本於社會客觀經驗法則以為判斷基準。核
    被告所為，係違反槍砲彈藥刀械管制條例第8 條第4 項之未
    經許可持有可發射子彈具有殺傷力之改造手槍罪及刑法第30
    5 條之恐嚇危害安全罪。就刑法第305 條恐嚇危害安全罪部
    分，起訴書雖漏未記載該條文，惟起訴書之犯罪事實既已敘
    及「嗣陳寶在於99年8 月7 日凌晨2 時許，攜帶上述手槍1
    枝及子彈6 顆，搭乘不知情之周智賢所駕駛汽車，前往雲林
    縣褒忠鄉○○村○○路38之1 號即周慶霖住所前，於下車後
    對空連開6 槍示威，擊發第1 、2 、6 顆子彈，未擊發第3
    、4 、5 顆子彈，隨後揚長而去。」並經公訴人於本院審理
    當庭補充起訴法條，本院自得併予審理，附此敘明。
  (三)被告自95年、96年間某日起至99年8 月9 日帶槍投案為止，
    持有上開扣案改造手槍1 支之行為，為繼續犯，應論以單一
    之持有行為。又被告先後對空鳴槍6 次，擊發其中3 發子彈
    恐嚇被害人2 人，以及拿槍對著被害人張靜芬喝斥所為之數
    恐嚇危害安全犯行，時間、空間均密接，侵害同一之法益，
    係基於同一恐嚇危害安全犯意下之接續行為，為接續犯，僅
    各論以一罪。被告前揭對空鳴槍恐嚇被害人張靜芬、周慶霖
    ，致渠等心生畏懼而危害於生命、身體之安全，係以一行為
    同時恐嚇2 人，為同種類想像競合犯，應從一重之恐嚇危害
    安全罪（就被害人張靜芬部分）處斷。再按未經許可持有槍
    枝罪，其持有之繼續為行為之繼續，至持有行為終了時，均
    論以一罪，不得割裂。若持有之後以之犯他罪，兩罪間之關
    係，端視其開始持有之原因、動機或目的為斷。如於非法持
    有槍枝行為繼續中另起意犯罪，應以數罪併罰論處；若行為
    人為犯特定罪之目的而持有槍枝，雖其持有槍枝之時間、地
    點與目的所犯特定罪之時間、地點，在自然意義上非完全一
    致，然就事件整體過程予以客觀觀察後，苟形式上獨立之行
    為，彼此之間具有全部或一部不可割之一致性或事理上之關
    聯性，且犯罪目的單一，依一般社會通念，認應評價為一行
    為，自應適用想像競合犯之規定論以一罪，方符合刑罰公平
    原則（最高法院99年度臺上字第1484號、第4123號判決意旨
    參照）。準此，被告係在非法持有改造槍枝1 支之行為繼續
    中，另行起意犯恐嚇危害安全罪，所犯上開2 罪間，犯罪各
    別，行為互殊，應予分論併罰。
  (四)本案被告經警方策動帶槍投案前，承辦警察從現場蒐證，扣
    得彈殼及子彈，以及被害人周慶霖曾告訴警察：開槍之人可
    能是這段期間與伊有糾紛的陳寶在等語，應已可發覺本案之
    犯罪事實及犯罪之人，而不符合自首之要件，被告及辯護人
    於審理時亦表示不再為自首之主張，本案被告自不可適用刑
    法第62條規定減輕其刑。
  (五)被告之辯護人認為本件情輕法重，請求依刑法第59條規定酌
    減其刑。惟按刑法第59條之酌量減輕其刑，必須犯罪另有其
    特殊之原因與環境等等，在客觀上足以引起一般同情，認為
    即予宣告法定最低刑期，猶嫌過重者，始有其適用，屬法院
    得依職權自由裁量之事項。至犯罪情節輕微、所生危害、素
    行、家庭狀況、智識程度、手段、犯後態度是否良善、有無
    衷心悔悟等，僅屬刑法第57條所規定，於法定刑內為科刑輕
    重之標準，不得據為酌量減輕之理由（最高法院100 年度臺
    上字第114 號、99年度臺上字第7757號、第7331號、第8026
    號、第7298號判決意旨參照）。衡諸持有具殺傷力改造手槍
    之行為乃刑責甚重之罪行，近年來政府藉由傳媒致力宣導下
    已廣為大眾所周知，被告不知守法自持，任意持有扣案之改
    造手槍1 支，本對社會治安有相當程度之潛在性危害，更攜
    持該改造手槍外出，動機已有可議，猶持之至被害人張靜芬
    、周慶霖住處對空鳴槍，並持槍指著被害人張靜芬斥罵，被
    告之行為，相較於單純將所持有之槍枝藏匿家中或隱蔽處所
    不欲人知之情形更值苛責，是於客觀上顯無足以引起一般同
    情之餘地。復參酌槍砲彈藥刀械管制條例於94年1 月26日修
    正公布後，乃大幅提高非法持有改造槍械等行為之刑責，意
    即著眼於吾國實務上違反槍砲彈藥刀械條例案件中，改造槍
    械佔有極高之比例，足見非法持有改造槍械之情形甚為氾濫
    ，且改造槍械之取得相較於制式槍械容易，且與制式槍械火
    力相近，嚴重危害治安，故刑責過輕顯不足以遏止，是倘從
    寬適用刑法第59條酌予減刑，要與修法本旨相違，自無從依
    刑法第59條規定酌減其刑。
  (六)爰審酌被告並無前科之素行，然其明知持有具殺傷力之槍枝
    係違法行為，竟持有之，欠缺守法觀念，且持有達4 、5 年
    ，期間非短，縱其自稱持有期間並無持以犯案，但對於人身
    安全、社會治安具有一定程度之潛在危險；另被告僅因與被
    害人周慶霖間發生衝突，即持上開改造手槍至被害人周慶霖
    、張靜芬住處對空擊發鳴槍，並持槍指著周慶霖之妻張靜芬
    嚇稱：「幹你娘，都是妳兒子」等語，恐嚇被害人張靜芬、
    周慶霖致生危害於安全，亦值非難；兼衡酌被告犯後雖持上
    開改造手槍1 支向警員投案，但僅坦認對空鳴槍之行為，否
    認持有具殺傷力改造手槍之犯後態度，暨其自陳入監前從事
    殯葬業，有父母、哥哥及已出嫁姐姐之家庭狀況等一切情狀
    ，分別量處如主文所示之刑，並就併科罰金部分諭知易服勞
    役之折算標準，及定其應執行刑，就併科罰金部分諭知易服
    勞役之折算標準，以示懲儆。至公訴人對被告求處應執刑有
    期徒刑3 年4 月，本院審酌上情，認稍嫌過輕，併予說明。
三、沒收部分：
  (一)按具有殺傷力之改造手槍屬違禁物，除已滅失者外，應予沒
    收，法院並無自由裁量之權（最高法院92年度臺上字第6115
    號判決要旨參照）。本案被告所持有之改造手槍1 支（槍枝
    管制編號：0000000000號，含彈匣1 個），經鑑定具殺傷力
    ，核屬違禁物無訛，自應依刑法第38條第1 項第1 款宣告沒
    收。此外，被告持有之子彈10顆，其中扣案之子彈3 顆，業
    經鑑識單位採樣試射完畢，鑑定結果均不具有殺傷力，有刑
    事警察局所出具之99年10月12日刑鑑字第0990126743號鑑定
    書、99年11月10日刑鑑字第0990154213號函各1 份（見偵卷
    第35至38頁、第41頁）在卷可憑，而非屬違禁物；又其中扣
    案之彈殼3 枚，亦經被告於99年8 月9 日擊發，均已喪失其
    效用，而非屬違禁物；至被告供陳先前試射完畢之4 顆子彈
    部分，則無其他證據證明可佐證具有殺傷力，自均不在被告
    持有上開改造槍枝部分，應併予審理之範圍，亦無從宣告諭
    知沒收，附此敘明。
  (二)另被告持上開其所有之改造手槍用以恐嚇被害人張靜芬、周
    慶霖，致生危害安全，自應於被告所犯恐嚇危害安全罪項下
    ，再依刑法第38條第1 項第1 款之規定諭知沒收。至被告攜
    至被害人周慶霖、張靜芬住處之6 顆子彈，雖屬被告所有，
    供其犯恐嚇危害安全罪所用之物，然被告對空鳴槍後，其中
    3 顆業已擊發，未扣得之彈頭3 顆，僅扣得所餘之彈殼3 枚
    ，另其中3 顆子彈並未擊發，扣案後則經鑑識單位採樣試射
    完畢，均已喪失其效用，且上開3 顆子彈鑑定結果不具有殺
    傷力，自均非屬違禁物，爰不在被告所犯恐嚇危害安全罪項
    下，併予宣告沒收。
據上論斷，應依刑事訴訟法第299 條第1 項前段，槍砲彈藥刀械
管制條例第8 條第4 項，刑法第11條前段、刑法第305 條、第42
條第3 項前段、第55條、第51條第5 款、第38條第1 項第1 款，
刑法施行法第1 條之1 第1 項、第2 項前段，判決如主文。
本案經檢察官莊珂惠到庭執行職務。
中    華    民    國    100    年    8     月    1    日
                  刑事第三庭  審判長法  官  林輝煌
                                    法  官  蕭雅毓
                                    法  官  陳雅琪
以上正本證明與原本無異。
如不服本判決應於收受判決後10日內向本院提出上訴書狀，並應
敘述具體理由；其未敘述上訴理由者，應於上訴期間屆滿後20日
內向本院補提理由書（均須按他造當事人之人數附繕本）。「切
勿逕送上級法院」。
                                    書記官  顏錦清
中    華    民    國    100    年    8     月    1    日
附錄論罪科刑法條全文：
中華民國刑法第305條
以加害生命、身體、自由、名譽、財產之事，恐嚇他人致生危害
於安全者，處2年以下有期徒刑、拘役或3百元以下罰金。
槍砲彈藥刀械管制條例第8條
未經許可，製造、販賣或運輸鋼筆槍、瓦斯槍、麻醉槍、獵槍、
空氣槍或第 4 條第 1 項第 1 款所定其他可發射金屬或子彈具
有殺傷力之各式槍砲者，處無期徒刑或 5 年以上有期徒刑，併
科新臺幣 1 千萬元以下罰金。
未經許可，轉讓、出租或出借前項所列槍枝者，處 5 年以上有
期徒刑，併科新臺幣 1 千萬元以下罰金。
意圖供自己或他人犯罪之用，而犯前二項之罪者，處無期徒刑或
7 年以上有期徒刑，併科新臺幣 1 千萬元以下罰金。
未經許可，持有、寄藏或意圖販賣而陳列第 1 項所列槍枝者，
處 3 年以上 10 年以下有期徒刑，併科新臺幣 7 百萬元以下罰
金。
第 1 項至第 3 項之未遂犯罰之。
犯第 1 項、第 2 項或第 4 項有關空氣槍之罪，其情節輕微者
，得減輕其刑。